【裁判字號】    95,訴,3186
【裁判日期】    951121
【裁判案由】    違反槍砲彈藥刀械管制條例
【裁判全文】
臺灣臺中地方法院刑事判決              95年度訴字第3186號
公  訴  人  臺灣臺中地方法院檢察署檢察官
被      告  甲○○
上列被告因違反槍砲彈藥刀械管制條例案件，經檢察官提起公訴
（九十五年度偵字第九０八八號），本院合議庭裁定改依簡式審
判程序審理後，判決如下：
    主    文
甲○○未經許可，持有子彈，累犯，處有期徒刑伍月，併科罰金
新台幣陸萬元，有期徒刑如易科罰金，以銀元佰元即新台幣玖
佰元折算壹日，罰金如易服勞役，以新台幣仟元折算壹日。扣
案之制式子彈肆顆、土造子彈肆顆，均沒收。
    犯罪事實及理由
一、甲○○於民國九十五年二月二十五日下午三時許，在苗栗縣
    苑裡鎮○○路五二號與五四號菜市場間之排水溝拾獲他人丟
    棄、具有殺傷力之口徑九ｍｍ制式子彈七顆及直徑約八ｍｍ
    之金屬彈頭之土造子彈六顆，竟基於未經許可，持有子彈之
    犯意，將該制式子彈及土造子彈置於其位於臺中縣外埔鄉○
    ○路新城十一巷二六號住處三樓房間內之電視櫃抽屜內，而
    未經許可，持有具有殺傷力之制式子彈及土造子彈。嗣於九
    十五年三月二十五日上午十時五十分許，為警在上址查獲，
    並扣得上開制式子彈七顆（其中經採樣已試射三顆，不具殺
    傷力，且失違禁物之性質）及土造子彈六顆（其中經採樣二
    顆試射完畢，已不具殺傷力，且失違禁物之性質）。
二、證據名稱：
（一）被告於警詢、偵查及本院審理時之自白。
（二）內政部警政署刑事警察局九十五年五月十二日刑鑑字第０
      九五００六四０二一號槍彈鑑定書一份。
（三）扣案之制式子彈七顆（其中經採樣已試射三顆，不具殺傷
      力，且失違禁物之性質）及土造子彈六顆（其中經採樣二
      顆試射完畢，已不具殺傷力，且失違禁物之性質）。
三、核被告甲○○所為，係犯槍砲彈藥刀械管制條例第十二條第
    四項之未經許可，持有子彈罪。查被告前於八十四年間，因
    先後犯肅清煙毒條例案件、麻醉藥品管理條例、詐欺等案件
    ，經法院分別於判處有期徒刑一年十月、六月、五月，並經
    定應執行刑有期徒刑二年六月確定，於八十四年七月三十一
    日入監執行，於八十五年十月七日縮短刑期假釋出監，嗣經
    撤銷假釋應執行殘刑有期徒刑一年五日，另於八十四年間，
    因犯竊盜案件，經最高法院於八十五年十月三十日判處有期
    徒刑三年六月確定，經與上揭殘刑接續執行後，於九十一年
    六月十三日因縮短刑期假釋出監，刑期至九十二年五月二十
    八日屆滿未經撤銷假釋而以已執行完畢論，有臺灣高等法院
    被告前案紀錄表在卷足按，其前受有期徒刑之執行完畢後，
    五年以內故意再犯本件有期徒刑以上之罪，為累犯，應依修
    正前刑法第四十七條之規定論以累犯，並加重其刑。爰審酌
    被告無故持有上開具有殺傷力之子彈，對於社會治安有潛在
    之危害性，造成暴力充斥社會，助長犯罪，影響民眾之生命
    安全，暨其持有子彈之動機、目的、手段、持有之子彈僅有
    五顆，且惟念被告未持以犯案，致生之危害程度尚未擴大，
    及犯後坦承犯行，態度良好等一切情狀，量處如主文所示之
    刑，並就有期徒刑部分，諭知易科罰金之折算標準，且就罰
    金部分，諭知易服勞役之折算標準，以資懲儆。又扣案具有
    殺傷力之制式子彈及土造子彈各四顆，均屬違禁物，應均依
    刑法第三十八條第一項第一款規定宣告沒收，至送鑑定時經
    採樣試射之制式子彈三顆、土造子彈二顆，經擊發後，雖留
    有彈殼五顆，惟已失子彈之外形及功能，非屬違禁物，爰不
    另宣告沒收，附此敘明。
四、新舊法比較部分：
（一）被告行為後，刑法業於九十四年一月七日修正，同年二月
      二日公布，於九十五年七月一日施行，又本次刑法修正之
      比較新舊法，應就罪刑有關之共犯、未遂犯、想像競合犯
      、牽連犯、連續犯、結合犯，以及累犯加重、自首減輕暨
      其他法定加減原因（如身分加減）與加減例等一切情形，
      綜其全部罪刑之結果而為比較，此有最高法院九十五年五
      月二十三日九十五年第八次刑庭會議決議可資參照。惟最
      高法院該次決議內容並未將易科罰金、易服勞役列入綜合
      比較之項目範圍內，而係在決議文三之文一另作成比較適
      用之標準，是依該決議所稱綜合比較之內容，應係指有關
      本刑部分之比較原則，而易科罰金、易服勞役係在裁量權
      行使時，方有比較適用之問題，彼此範圍不同，將之分開
      作成二階段之比較，應尚無違反該決議所稱「綜合全部罪
      刑之結果而為比較」之意旨，換言之，就屬於執行事項之
      易科罰金、易服勞役等事項之比較適用，應採「有利被告
      」作為適用之原則，而分別適用有利於被告之法律，而不
      與其他有關本刑部分列為綜合比較之項目範圍內，合先敘
      明。
（二）關於修正前槍砲彈藥刀械管制條例第十二條第四項法定刑
      為罰金部分：查被告行為後，刑法第三十三條第五款業於
      九十四年二月二日修正公布，並自九十五年七月一日起施
      行；修正後刑法第三十三條第五款規定「罰金：新臺幣一
      千元以上，以百元計算之。」，與修正前刑法第三十三條
      第五款規定「罰金：一元以上。」不同。比較新舊法結果
      ，以舊法較有利於行為人。
（三）被告行為後，罰金罰鍰提高標準條例第二條業已刪除，而
      刑法第四十一條第一項前段關於易科罰金之折算標準已由
      舊法之銀元一百元、二百元、三百元修正為新台幣一千元
      、二千元、三千元，因屬科刑規範事項之變更，其折算標
      準為裁判時所應諭知，自有就新舊法規定比較之必要，經
      比較新舊法結果，以被告行為時之舊法較為有利於被告，
      新法並無對被告有較為有利之情形，是依刑法第二條第一
      項前段之規定，本件應適用被告行為時之舊法即依修正前
      刑法第四十一條第一項前段、修正前罰金罰鍰提高標準條
      例第二條、現行法規所定貨幣單位折算新台幣條例第二條
      之規定，諭知以銀元三百元即新台幣九百元折算一日為易
      科罰金之折算標準。
（四）修正前刑法第四十二條第二項前段規定：「易服勞役以一
      元以上三元以下折算一日。」又被告行為時之易服勞役折
      算標準，修正前罰金罰鍰提高標準條例第二條（現已刪除
      ）規定，就其原定數額提高為一百倍折算一日，則本件被
      告行為時罰金之易服勞役折算標準，最高應以銀元三百元
      折算一日，經折算為新臺幣後，應以新臺幣九百元折算為
      一日，但查被告行為後，刑法第四十二條易服勞役之規定
      ，業於九十四年二月二日修正公布，並自九十五年七月一
      日起施行；修正後刑法第四十二條第三項規定：「易服勞
      役以新臺幣一千元、二千元或三千元折算一日。但勞役期
      限不得逾一年。」，與修正前刑法第四十二條第二項規定
      ：「易服勞役以（銀元）一元以上三元以下折算一日。但
      勞役期限不得逾六個月。」不同，比較新舊法結果，因新
      舊刑法對易服勞役之折算標準，及易服勞役期限，規定各
      有不同，利與不利之情形互見，應就新舊法之規定就個案
      綜合比較，以決定適用最有利於行為人之法律。本件此部
      分以修正後之第四十二條第三項前段規定，較有利於行為
      人。
（五）又修正前刑法第四十七條規定：「受有期徒刑之執行完畢
      ，或一部之執行而赦免後，五年以內再犯有期徒刑以上之
      罪者，為累犯，加重本刑至二分之一。」，修正後刑法第
      四十七第一項規定：「受徒刑之執行完畢，或一部之執行
      而赦免後，五年以內故意再犯有期徒刑以上之罪者，為累
      犯，加重本刑至二分之一。」查被告前於八十四年間，因
      先後犯肅清煙毒條例案件、麻醉藥品管理條例、詐欺等案
      件，經法院分別於判處有期徒刑一年十月、六月、五月，
      並經定應執行刑有期徒刑二年六月確定，於八十四年七月
      三十一日入監執行，於八十五年十月七日縮短刑期假釋出
      監，嗣經撤銷假釋應執行殘刑有期徒刑一年五日，另於八
      十四年間，因犯竊盜案件，經最高法院於八十五年十月三
      十日判處有期徒刑三年六月確定，經與上揭殘刑接續執行
      後，於九十一年六月十三日因縮短刑期假釋出監，刑期至
      九十二年五月二十八日屆滿未經撤銷假釋而以已執行完畢
      論，有臺灣高等法院被告前案紀錄表在卷足按，其前受有
      期徒刑之執行完畢後，五年以內故意再犯本件有期徒刑以
      上之罪，無論依修正前、後之規定，均應論以累犯，故修
      正前、後之條文並無較有利或不利之情形，本件應適用被
      告行為時之刑法第四十七條之規定論以累犯，並加重其刑
      。
五、依刑事訴訟法第二百七十三條之一第一項、第二百九十九條
    第一項前段、第三百十條之一第一項，槍砲彈藥刀械管制條
    例第十二條第四項，刑法第十一條前段、第二條第一項前段
    、但書、刑法第四十七條（修正前）、第四十一條第一項前
    段（修正前）、第四十二條第三項前段、第三十八條第一項
    第一款，修正前罰金罰鍰提高標準條例第二條，現行法規所
    定貨幣單位折算新台幣條例第二條，判決如主文。
中    華    民    國    95    年    11    月    21    日
                  刑事第十一庭  法  官  王世華
以上正本證明與原本無異。
如不服本判決，應於收受送達後十日內向本院提出上訴書狀 (應
附繕本)，上訴於臺灣高等法院臺中分院。
                                書記官  劉易柔
中    華    民    國    95    年    11    月    21    日
附錄論罪科刑法條：
槍砲彈藥刀械管制條例第十二條第四項
未經許可，持有、寄藏或意圖販賣而陳列子彈者，處五年以下有
期徒刑，併科新台幣三百萬元以下罰金。


司法院資訊處製作；財團法人民間司法改革基金會備份。
